臺灣高等法院臺中分院刑事判決　　　　　　　　　　九十一年度上訴字第四五七號
　　上　訴　人
　　即　被　告　乙○○○
　　選任辯護人　許錫津
右上訴人因違反毒品危害防制條例案件，不服臺灣彰化地方法院九十年度訴字第一四
０七號中華民國九十一年二月二十日第一審判決（起訴案號：臺灣彰化地方法院檢察
署九十年度偵字第三九八七號），提起上訴，本院判決如左：
      主  文
原判決撤銷。
乙○○○連續販賣第一級毒品，處有期徒刑捌年。販賣毒品所得之財物新臺幣貳仟元
沒收之，如全部或一部不能沒收時，以其財產抵償之；扣案之第一級毒品海洛因貳包
（合計淨重拾陸點玖公克）及殘留少許海洛因之塑膠袋貳只均沒收銷燬之。
      事  實
一、乙○○○前於民國八十二年間，因販賣毒品案件，經本院判處有期徒刑十二年，
    褫奪公權六年確定，於八十八年八月二十五日假釋出獄，應於九十四年六月二十
    五日始假釋期滿，現於假釋付保護管束中。詎仍不知悛悔，復基於意圖營利之概
    括犯意，自九十年五月中旬某日起，至同年五月底某日止，在彰化縣永靖鄉○○
    村○○路五四八號住處，將自不詳途逕取得之第一級毒品海洛因，以每小包新臺
    幣（下同）五百元之價格，連續四次販賣予徐漢昌施用以牟利，得款計二千元；
    嗣於九十年六月一日下午一時三十分許，經員警持搜索票搜索前址，當場在上址
    頂樓吊掛之女用紅色外套口袋中查獲第一級毒品海洛因二包合計淨重十六點九公
    克及殘存少許海洛因粉末之塑膠袋二只（是日並另扣得電子磅秤一台、空塑膠夾
    鏈袋一包及無毒品反應之粉末一包暨注射針筒一支），徐漢昌則於員警搜索時，
    至上址後門按電鈴欲購買海洛因，為警併同查獲。
二、案經彰化縣警察局北斗分局移送臺灣彰化地方法院檢察署檢察官偵查起訴。
      理  由
一、訊據上訴人即被告乙○○○固不諱言於前揭時日，在其住所遭警查獲上該第一級
    毒品海洛因情事，惟矢口否認有何不法犯行，辯稱扣案毒品係其先生詹世明入獄
    前所有，伊不知家中藏有毒品，而徐漢昌是日按門鈴係欲找詹世明要求償還借款
    ，因徐漢昌曾多次至該址催討借款，伊將徐漢昌誤認係小偷，且對徐某態度不好
    ，徐漢昌才在警局中誣指伊有賣毒品云云，惟查：
（一）被告販賣第一級毒品之事實，業據證人徐漢昌於警訊及原審法院明確證述：「
      我曾向她（指被告）購買海洛因毒品約四、五次，每一次皆向她購買新臺幣伍
      佰元，數量為一小包，多少公克我不知道，我每次都是在她家，即浮圳路五四
      八號的後門按電鈴表示要購買海洛因，並將伍佰元拿給她，她就會拿海洛因賣
      給我」、「自今年五月中旬起，向嫂子（即乙○○○）購買海洛因，約每隔三
      天向其購買一次，每次五百元，地點均在彰化縣永靖鄉○○村○○路五四八號
      後門，每次其打開後門，即會從皮包內取出海洛因，雙方一手交錢，一手交貨
      。」、「警察局說的才是實在的，我是因為怕被人打所以我在檢察官偵訊才說
      假話，我現在說我在警察局說的都是實在的，但請求庭上能夠請我的管區警員
      保護我安全」等語明確，證人即承辦警員劉昭宏亦於本院結證製作徐漢昌警訊
      筆錄時，並未施以強暴、脅迫或其他不正手段等語明確（本院卷第五十一頁）
      。
（二）雖被告辯稱徐漢昌按門鈴係找尋其夫詹世明要求償還借款，因徐漢昌曾多次前
      去催討借款，伊誤認徐漢昌係小偷是態度不好，徐漢昌才在警局中誣指伊販毒
      云云，徐漢昌於偵訊亦改稱伊不認識乙○○○，九十年六月一日當天，伊原係
      要找乙○○○之先生討債，惟詹女先生何時向伊借錢，已不復記憶，係在伊住
      處附近出借（後改稱在永靖鄉路邊出借），約借用有半年之久，借款數目約三
      千元（後改稱二千六百多元），伊至乙○○○住處催討幾次，因為在乙○○○
      家屋後作工，始不走前門，每次均係乙○○○開門，惟乙○○○均表明非其所
      積欠，且因詹女皆認為伊係小偷，故於警訊伊始故意誣賴乙○○○販毒云云；
      於原審亦曾稱「因為被告的先生欠我錢我去向他要錢，被告反而誣賴我偷他的
      東西我才故意說有向他買毒品」，在本院亦稱因被告誣賴伊作賊，伊始在警訊
      誣指被告販賣毒品云云，然徐漢昌如確曾多次至被告住所討債，被告自知徐漢
      昌目的何在，惟被告卻於警訊供述「我不知他（徐漢昌）找我做何事」，況僅
      因被告之夫積欠徐漢昌伊二、三千元小額債務，徐漢昌即誣陷被告販賣毒品重
      罪，實屬難以想像之事，經原審法院訊以被告先生積欠金錢原因，徐漢昌稱『
      被告的先生是跟我借二千六百多元，我是在被告他先生住的附近的路邊借給他
      的，當時我是在那裡做挖樹的臨時工，工作的地點就在被告家後面二、三十公
      尺附近，當天一共挖了二、三十棵，當天只有老闆和我一起在做挖樹的工作，
      我不記得當時叫我去做的人叫什麼名字，我在那裡工作了一天半，我是在白天
      或晚上借錢給被告的先生我忘記了，他也沒有說何時要還我錢；我當天工作的
      地點是「浮圳」的田，挖臺灣巒樹，那些樹挖了之後就放在田裡，當天我去找
      被告時因為已經是中午了所以我從後門進去，我去向他先生要錢已經要了幾次
      我已經記不清楚了』，顯刻意避陳述可供事後查證之老板何人此一細節，又
      既能明確記憶在被告住家附近挖了二、三十棵臺灣巒樹，又豈有可能不記得被
      告之夫向伊借錢時係白天或夜晚，又既係金錢借貸，何以未約定償還日期，又
      何其巧合徐漢昌在被告住處附近作臨時工，被告之夫即適有向徐漢昌借錢之必
      要，且亦通知徐漢昌在其住處附近，借錢時徐漢昌恰在被告住處附近作工，要
      索討債務時，又因恰在附近作工，是不走前門，而走後門，再經原審法院及本
      院分別勘驗被告於九十年六月十一日及同年月二十一、二十八日（錄音日期載
      明於錄音帶上，並有受刑人接見表附偵查卷第三十八頁起可參）至臺灣彰化監
      獄接見其夫詹世明之通話錄音內容，詹世明尚須向被告詢問「向我討﹖」、「
      我差（台語，即「積欠」之意）他多少﹖」、「我差他的嗎﹖」，詹世明如真
      向徐漢昌借錢，何以不知究係伊或徐漢昌積欠金錢，又被告在會面中並明確向
      詹世明表示「我的意思是說他要來討錢，來的時候我的口氣都不好，他去我每
      次都趕他走，說他每次去那裏亂逛，上次又遭小偷，後來這樣跟他說，也跟他
      講好了」、『我現在是叫他講說「你欠他的錢，他要硬討，而且硬討不到還亂
      搜」，他有叫出來講了，他說會啦，他會幫我那個，他很老實，．．．，我跟
      他說去那（指檢察署或法院）不能給我憨憨，我會再找人疏通，以不起訴為原
      則』、「我是跟他說他要討錢」，有原審及本院勘驗筆錄可參，本案關係人僅
      徐漢昌一人，被告於歷次訊問亦未曾否認錄音中之「他」即指徐漢昌，如徐漢
      昌真因數次到被告住所索債未果而生怨，又何須由被告告知徐某到被告住所目
      的為何，由錄音內容可知被告事前即已勾串徐漢昌為不實證述，勾串內容經核
      亦與徐漢昌於偵訊、原審及本院所為迴護被告言詞重要情節均相符，是徐漢昌
      於九十年七月五日偵訊及嗣後各次訊問翻異前詞，改稱因索債未果，並遭被告
      誣賴係小偷，始故意誣賴被告云云，自係與被告勾串後所為迴護言詞，端無可
      採，另證人即詹世明之堂弟詹世鑑固於原審證述「大約是在五月中旬，我有看
      到一個男子約是二十多歲，臉有點正方，．．．跟被告在大小聲說要跟被告的
      先生討債．．．」，惟詹世鑑既係被告夫之堂弟，亦有迴護之虞，徐漢昌所述
      向被告夫索債情節有眾多悖乎情理之事，顯難採信，是不得以證人詹世鑑證詞
      即為有利被告之認定，徐漢昌與被告並無上述借錢或遭誣賴係小偷等仇隙，其
      於警訊所述被告販賣毒品等情自符合真實。
（三）本案在被告住所二樓樓頂披掛之暗紅色外套口袋內查獲淨重合計十六點九公克
      之海洛因粉末二包及殘留少許海洛因粉末之塑膠袋二包，有扣押物品清單及法
      務部調查局九十年六月二十二日00000000號鑑定通知書、九十一年五
      月二十七日00000000000號檢驗通知書附警訊卷及偵查卷第三十三
      頁暨本院卷第七十九頁可憑。查獲之海洛因重量亦超逾一般吸食者所遭查獲之
      重量，被告對其住處遭查獲前揭毒品一節並不否認，僅稱係其先生詹世明入獄
      前留下云云，然本案查獲毒品縱認原係詹世明所有，被告亦非不可於詹世明入
      獄後販售該批毒品牟利，且前揭毒品係放置於被告住處二樓頂樓樓梯間披掛之
      女用外套中，有照片可參，詹世明於八十九年十月十七日即入獄服刑，業據被
      告於警訊供承在卷，並有法務部在監在押查詢資料可參，距本案查獲日已近八
      個月之久，本案查獲日又係夏季，如此長期間將一冬季外套披掛於頂樓，而不
      予收藏，顯違常情，況查獲之海洛因如確係詹世明藏置該處，詹世明對藏放方
      法應知之甚詳，然詹世明與被告會面時，卻詢問被告「那條褲子黑色的﹖」，
      被告則答以「不是褲子啦，是衣服，是黑透紅的，外套」，顯然詹世明並不知
      本案毒品究放置何處，上該毒品並非詹世明入獄前藏置外套內已可認定，詹世
      明固於九十年七月五日偵訊供述「（入監之前，剩餘毒品如何處理﹖）藏在樓
      梯間衣服內」、「放在一豬肝色的外套內，放在外側的口袋內」，然亦證述「
      我沒分，是裝一大包」，與本案查獲海洛因粉末係分二包包裝顯不符，況被告
      早利用會面機會與詹世明進行勾串已如前述，是不得以此即為有利被告之認定
      。
（四）雖依卷附驗尿報告，證人徐漢昌於本件查獲時經採尿送驗呈毒品陰性反應，然
      證人徐漢昌於警訊中自承其最後一次施用毒品係九十年五月二十九日，是伊最
      後一次施用海洛因距為警查獲之九十年六月一日下午一時已超逾六十小時，又
      海洛因經口服或注射投予人體內迅速水解成六單乙基嗎啡，然後轉變成嗎啡，
      再循嗎啡之代謝途徑排出體外，使用劑量百分之八十於二十四小時內自尿中排
      出，濫用者尿液於施用後四十八小時內仍可能檢測到嗎啡，偵測期限與濫用者
      使用量、排尿量、採尿時間、檢驗方法之靈敏度有關，此有行政院衛生署管制
      藥品管理局八十八年七月二十六日管檢字第七九七一五號函在原審卷可憑，是
      既有百分之八十之海洛因已於徐漢昌施用後二十四小時內分解而自尿液中排出
      ，二十四小時後殘存於體內之海洛因自已屬少數，況徐漢昌採尿時距其最後一
      次施用已逾六十小時，其前施用之海洛因已悉數先排出體外，是不能以此驗尿
      結果為有利被告之認定；徐漢昌尿液固未驗得海洛因反應，然徐漢昌已於警訊
      明確指述被告係販售海洛因，被告住處亦經查獲多達十六點九公克之海洛因，
      而無他種毒品存在，案發日徐漢昌至被告住處後門按門鈴遭查獲，過程亦與其
      所供前向被告購買過程相同，是被告販售予徐漢昌之毒品係第一級毒品海洛因
      已至可認定。
（五）關於本案毒品交易之次數，徐漢昌於警訊供述係約四、五次，一次代價五百元
      ，依有利被告原則，本院認定被告係四次販售海洛因給徐漢昌，是被告販毒所
      得共為二千元。
（六）被告辯稱徐漢昌於警訊供述被告自皮包取出毒品販售予伊，惟證人即承辦警員
      卻證述案發日未自被告皮包查獲毒品，是徐漢昌證詞不實云云，然本件係徐漢
      昌至被告住所按門鈴購買毒品，而非二人相約至他處交易，是不能以遭查獲時
      ，被告皮包適未放有毒品即認前無販賣毒品犯行。
（七）按毒品之交易，早經政府懸為厲禁，其刑責甚重，查緝甚嚴，被告與徐貴源既
      非深交，更無戚誼，竟連續四次與之進行毒品交易，若非牟利，所為何來，其
      營利意圖，顯然無疑。
    綜上所述，被告所辯顯係畏罪飾卸之詞，不足採信，被告請求訊問其夫詹世明，
    然本案事證已至明確，且由前揭錄音譯文中詹世明向被告詢問係何人積欠金錢及
    積欠金額為何等情，可知被告與詹世明早於九十年六月間即開始利用會面機會勾
    串證詞，是縱詹世明到庭證述有利被告證詞，本院認定事實亦無絲毫動搖，自無
    再訊問詹世明之必要，本案被告販賣第一級毒品海洛因之犯行事證已至明確，應
    依法論罪科刑。
二、按海洛因為第一級毒品，毒品危害條例第二條第二項第一款定有明文。核被告所
    為，係犯毒品危害防制條例第四條第一項之販賣第一級毒品罪。其販賣前非法持
    有海洛因之低度行為，應為販賣之高度行為所吸收，不另論罪，先後四次販賣第
    一級毒品海洛因之犯行，時間緊接、犯意概括，所犯為構成要件相同之罪，係連
    續犯，應依刑法第五十六條規定以一罪論，被告因夫入獄服刑，頓失依恃，始起
    意販毒牟利，且僅販賣四次少量海洛因予徐漢昌施用，尚非長期大量販賣毒品之
    大毒梟，其因犯罪所得亦不多，為害尚非已廣，罹此法定刑死刑或無期徒刑之重
    典，衡情不無可憫，爰依刑法第五十九條之規定，酌減其刑；原審以被告犯罪事
    證明確，依法論罪科刑，固非無見，惟查（一）原審僅認定被告販賣第一級毒品
    約四、五次，得款約二千元，並未明確認定販賣次數及得利金額，難稱妥適，（
    二）扣案留有殘渣之塑膠袋二個，經本院送驗結果，有海洛因殘留，有檢驗報告
    書可按，而塑膠袋與海洛因已無法完全析離，應認全部屬毒品，應依法宣告沒收
    銷燬之，原審僅諭知沒收，尚有未洽，（三）扣案電子秤被告堅稱原已故障，並
    否認係供販賣毒品所用，經本院當庭勘驗，該電子秤並無法正常運作，本案亦無
    任何確切事證證明該電子秤係供販賣毒品所用，原審諭知沒收該電子秤，亦有未
    合，被告上訴意旨否認犯罪雖無可採，但原審判決既有可議之處，即屬無可維持
    ，應由本院予以撤銷改判，爰審酌被告販毒牟利之犯罪動機、目的、販賣次數，
    所致損害及犯罪後態度等一切情狀，量處如主文第二項所示之刑，以資懲儆；扣
    案海洛因粉末係毒品，殘留少許海洛因之塑膠袋亦係毒品（理由詳前），應依法
    宣告沒收銷燬之，又扣案電子秤及夾鏈袋，其中電子秤經本院勘驗並無法正常運
    作，並無確切事證證明係供販毒所用，而被告係於九十年五月間連續四次販賣海
    洛因予徐漢昌，九十年六月一日查獲之空白塑膠夾鏈袋一包、無毒品反應粉末一
    包及注射針筒一支均無確切事證證明係供販毒所用，是均不宣告沒收（注射針筒
    與本案有無販毒無關，是辯護人所述該針筒究係在外套中查獲或在熱水器中查獲
    一節，並無調查及論述之必要）。
據上論結，應依刑事訴訟法第三百六十九條第一項前段、第三百六十四條、第二百九
十九條第一項前段，毒品危害防制條例第四條第一項、第十八條第一項前段、第十九
條第一項，刑法第十一條前段、第五十六條、第五十九條，判決如主文。
本案經檢察官甲○○到庭執行職務。
中        華        民        國  九 十 一  年     六     月　 二十六   日
                                  臺灣高等法院臺中分院刑事第五庭
                                        審判長法　官　袁　從　楨
                                              法  官  胡  森  田
                                              法  官  姚  勳  昌
右正本證明與原本無異。
如不服本判決應於收受送達後十日內向本院提出上訴書狀，其未敘述上訴之理由者並
得於提起上訴後十日內向本院補提理由書（均須按他造當事人之人數附繕本）。
                                              書記官  陳  如  慧
中        華        民        國  九 十 一  年     六     月　 二十七   日
毒品危害防制條例第四條第一項:
製造、運輸、販賣第一級毒品者，處死刑或無期徒刑；處無期徒刑者，得併科新臺
  幣一千萬元以下罰金。
                                                                        Ｋ
